臺灣花蓮地方法院民事裁定
110年度司字第16號
聲  請  人  財政部北區國稅局

法定代理人  王綉忠  


相  對  人  康揚能源科技有限公司

上列聲請人聲請選派相對人承瀜有限公司清算人事件，本院裁定
如下：
    主  文
聲請駁回。
聲請費用新臺幣壹仟元由聲請人負擔。
    理  由
一、按解散之公司除因合併、分割或破產而解散外，應行清算；
    有限公司之清算，準用無限公司有關之規定；公司之清算，
    以全體股東為清算人，但公司法或章程另有規定或經股東決
    議，另選清算人者，不在此限；由股東全體清算時，股東中
    有死亡者，清算事務由其繼承人行之，繼承人有數人時，應
    由繼承人互推一人行之；不能依公司法第79條規定定其清算
    人時，法院得因利害關係人之聲請，選派清算人，公司法第
    24條、第113條第2項、第79條、第80條及第81條分別定有明
    文。再按非訟事件法第13條、第14條、第15條及第17條規定
    之費用，關係人未預納者，法院應限期命其預納，逾期仍不
    預納者，應駁回其聲請或抗告；第20條及前項以外之費用，
    聲請人未預納者，法院得拒絕其聲請，非訟事件法第26條第
    1項、第2項定有明文。又依非訟事件法第177條準用同法第
　　174條規定，選派清算人應給付報酬，並由公司負擔，相對
    人公司既已無財產可供給付清算人報酬，法院於選派該公司
    之清算人後，因清算人未預收報酬即無法進行清算事務，此
    時亦應命聲請人墊繳清算人報酬，倘聲請人不願意墊繳，先
    前所為選派程序即無從執行，徒增法院業務負擔，如要求法
    院墊付清算人報酬，因將來亦無法透過強制執行程序追回代
    墊費用，亦將造成法院額外負擔。而非訟事件法第26條既規
    定聲請人未預納者，法院得拒絕其聲請，自得逕以裁定駁回
    之（臺灣高等法院暨所屬法院105年法律座談會民事類提案
    第43號研討結果參照）。
二、聲請意旨略以：相對人康揚能源科技有限公司欠繳營利事業
    所得稅新臺幣(下同)162,400元，相對人業經經濟部以110年
    9月9日經授中字第11035016060號函廢止公司登記在案，依
    公司法第24條及第26條之1規定應行清算，惟查相對人章程
    並未規定清算人，亦無股東決議選任清算人，依同法第113
    條第2項準用第79條規定，應以唯一股東兼董事康彬為清算
    人，惟康彬已於民國109年8月17日死亡，依同法第113條第2
    項準用第80條前段規定，應由其繼承人擔任清算人。惟查，
    康彬之繼承人均拋棄繼承，是以相對人已無清算人得執行清
    算職務，致前揭稅額繳款書無法送達。聲請人為維護國家稅
    收，爰依公司法第113條準用第81條規定，以利害關係人身
    分聲請本院選派清算人。而因康彬死亡登記係由其兄康朝貴
    君申辦，顯見手足關係密切，康朝貴對康彬生前經濟活動事
    務應有相當程度瞭解，且據康朝貴君108年度綜合所得稅各
    類所得資料清單顯示，有從事經濟活動，堪認具備相當社會
    經驗，有處理相對人事務之能力，允足擔任清算人，故請鈞
    院裁定准予選派康朝貴君為相對人之清算人，倘康朝貴無擔
    任意願，請乃選派公益性質之律師、會計師等專業人士為清
    算人，以維公益。
三、經查，相對人因有公司法第10條規定之情事，因未於限定之
    期限內申請解散登記，經廢止公司登記，此有經濟部110年9
    月9日經授中字第11035016060號函在卷可查（卷第17頁）。
    再查，唯一股東兼董事康彬已於109年8月17日死亡，依法應
    由其繼承人擔任清算人，然繼承人均拋棄繼承，是以相對人
    已無清算人得執行清算職務，此有有限公司設立登記表、公
    司章程、死亡登記申請書資料查詢清單、個人戶籍資料查詢
    清單、繼承系統表、臺灣桃園地方法院家事法庭110年6月1
    日桃院祥家寒110司繼100字第1102001101號函等為憑（卷第
    21至67頁），應堪認屬實。又相對人迄尚積欠稅款162,400
    元，有財政部北區國稅局欠稅查詢情形表可參（卷第15頁）
    ，聲請人為稅捐機關，本於利害關係人身分，依公司法第11
    3條準用第81條規定，聲請為相對人選任清算人，於法固無
    不合。惟相對人108、109年度無任何所得資料，名下亦無財
    產，有該年度稅務電子閘門財產所得調件明細表等清單可參
    （卷第107至109頁），足認相對人已無財產給付清算人報酬
    。本院於110年12月20日通知聲請人陳報是否願意預納清算
    人報酬，經聲請人表示：並未編列相關預算，致無法預先支
    付該筆費用等情，有聲請人110年12月30日北區國稅花蓮營
    字第1100354714號函為憑（卷第93頁）；復經函詢康朝貴及
    財團法人法律扶助基金會花蓮分會，均表明不願意擔任本件
    清算人及本件清算事件當事人為法人，非本會所能給予扶助
    ，此有陳報狀及財團法人法律扶助基金會花蓮分會111年1月
    25日法扶花字第1110000010號函在卷可查（卷第103至105頁
    ），揆諸前揭說明，本件選派程序即無從執行，本件聲請尚
    難准許，應予駁回。
四、依非訟事件法第21條第2項、第24條第1項，民事訴訟法第95
    條、第78條，裁定如主文。 　　　　
中　　華　　民　　國　　111 　年　　3 　　月　　22　　日
                  民事第二庭  法　官　林敬展
以上正本係照原本作成。　　　　　　　　　
如不服本裁定應於送達後10日內向本院提出抗告狀，並繳納抗告
費新臺幣1,000元。　　　　　　　　　
中　　華　　民　　國　　111 　年　　3 　　月　　22　　日
                              書記官  張芝瑜